【裁判字號】    98,抗,1079
【裁判日期】    980721
【裁判案由】    假處分
【裁判全文】
臺灣高等法院民事裁定                  98年度抗字第1079號
抗  告  人  亞洲化學股份有限公司
法定代理人  甲○○
上列抗告人與相對人炎洲股份有限公司間假處分事件，對於中華
民國98年6月1日臺灣臺北地方法院98年度裁全字第3815號裁定，
提起抗告，本院裁定如下：
    主  文
抗告駁回。
抗告費用新台幣一千元由抗告人負擔。
    理  由
一、抗告人於原法院聲請及本院抗告意旨略以：伊係上市公司，
    相對人與第三人檀兆麟等人合謀，以不法手段使台灣證券交
    易所股份有限公司（下稱證交所）公告伊上市有價證券自民
    國98年2月27日起列為變更交易方法有價證券（即全額交割
    股），造成伊公司股價自98年2月27日起連續8個交易日無量
    下跌，跌幅達43.8％，再由相對人自98年3月10日起大量購
    買伊公司股票，以最低成本買進伊公司股票46,172仟股。相
    對人直接或間接從事影響集中交易市場有價證券交易價格之
    行為，違反證券交易法第155條第1項第6款、第7款之規定，
    依民法第71條規定，該交易行為係屬無效。相對人復利用其
    不法取得之股權，要求伊於98年6月29日召開股東常會，再
    度改選董事、監察人，以達使檀兆麟等人取得伊公司經營權
    之目的，如不定暫時狀態，即時防止相對人上開侵害行為，
    將使伊公司發生難以回復之重大損害，爰依民事訴訟法第53
    8條規定，請求定暫時狀態之假處分，且伊已釋明定暫時狀
    態假處分之原因及保全必要性，亦願供擔保以補釋明之不足
    ，詎原法院未予詳查即駁回伊之聲請，於法未合，爰聲請廢
    棄原裁定，准伊以現金或等值之第一商業銀行無記名可轉讓
    定期存單供擔保後，在伊與相對人間之有爭執之法律關係之
    訴確定前，(一)相對人不得基於自98年3月10日起至98年4月16
    日止，取得伊46,172仟股之股東身份，出席伊所召開之各次
    股東會、股東臨時會，亦不得使他人代理出席之。(二)相對人
    不得行使其前項取得伊46,172仟股之股東權利云云。
二、按按假處分之規定，於爭執之法律關係有定暫時狀態之必要
    者，準用之，民事訴訟法第538條定有明文。所謂法律關係
    ，係指金錢請求以外，凡適於為民事訴訟之標的，有繼續性
    者，皆屬之。而所謂有定暫時狀態必要者，如避重大之損失
    或防急迫之強暴等類是。此必要之情事即為假處分之原因，
    應由聲請假處分之人，提出相當證據以釋明之，苟不能釋明
    此種情事之存在，即無就爭執之法律關係，定暫時狀態之必
    要。是對定暫時狀態之假處分之裁定，應就兩造爭執之法律
    關係，是否適於民事訴訟標的，有無繼續性及有無定暫時狀
    態必要等事項加以調查（最高法院87年台抗字第145號裁定
    意旨參照）。
三、經查，
  (一)抗告人指稱相對人與第三人檀兆麟等人合謀，以不法手段使
    其公司股價下跌，進而以低價大量購入其公司股票，該交易
    行為係屬無效云云，無非以公司登記資料查詢、重大訊息說
    明資料、說明稿、證交所新聞、股票價量圖、股東臨時會議
    程、股東臨時會議事錄（見原法院卷10頁至36頁），然上開
    文件僅足釋明抗告人曾因其公司董事長甲○○與其子公司亞
    化工業美國公司間之資金貸與，及抗告人擬興建楊梅廠光電
    研發大樓等，經證交所通知於98年2月25日召開重大說明記
    者會，嗣證交所在當日公告抗告人自98年2月27日起列為變
    更交易方法有價證券（見原法院卷17頁）。此外，就相對人
    如何散佈不實消息、操縱證交所將抗告人列為變更交易方法
    有價證券，及相對人如當選抗告人之董事或監察人，如何有
    侵害抗告人利益之虞，而有防止發生重大損害、避免急迫之
    危險，以定暫時狀態必要之請求及假處分原因，均未能釋明
    ，是抗告人未提出可釋明其主張之證據，難謂其已就請求及
    假處分之原因盡釋明義務，而非釋明有所不足。
  (二)抗告人固提出98年6月12日抗告狀並檢附抗告人、相對人之
    公司登記資料查詢表2紙、抗告人簡明損益表查詢1紙，對原
    法院駁回其假處分之裁定表示不服，然檢視該抗告狀僅重申
    必須對相對人為假處分，禁止相對人行使其股東權利云云，
    針對其指摘「相對人明顯與訴外人檀兆麟等人合謀，先將抗
    告人公司股價壓至低點，再以最低之成本於98年3月10日大
    量購買抗告人公司股票，藉以得到最大的股權數」等情（見
    該抗告人7頁），仍未提出證據以資釋明，是其指稱相對人
    自98年3月10日起至98年4月16日止，購入抗告人公司股票之
    行為違反證券交易法第155條第1項第6款、第7款之規定，應
    依民法第71條之規定為無效一節，即乏依據。故本件得為假
    處分之請求及為假處分之原因，仍無證據足資釋明，法院即
    不得命供擔保後為假處分或定暫時狀態處分，是本件抗告人
    為假處分之聲請，為無理由，原法院裁定駁回之，於法並無
    違誤。抗告意旨指摘原裁定不當，求予廢棄，非有理由，應
    予駁回。
四、據上論結，本件抗告為無理由，爰裁定如主文。
中    華    民    國    98    年     7    月    21    日
                  民事第十六庭
                      審判長法  官  劉靜嫻
                            法  官  謝碧莉
                            法  官  呂淑玲
正本係照原本作成。
本裁定除以適用法規顯有錯誤為理由外，不得再抗告。如提起再
抗告，應於收受後10日內委任律師為代理人向本院提出再抗告狀
。並繳納再抗告費新台幣1000元。
中    華    民    國    98    年     7    月    21    日
                              書記官  明祖全


司法院資訊處製作；財團法人民間司法改革基金會備份。
